【裁判字號】    96,上更(一),234
【裁判日期】    970424
【裁判案由】    違反麻醉藥品管理條例
【裁判全文】
臺灣高等法院刑事判決             96年度上更(一)字第234號
    上  訴  人
    即  被  告  乙○○
    選任辯護人  常照倫律師
                黃文玲律師
                董子祺律師
上列上訴人因違反麻醉藥品管理條例案件，不服臺灣士林地方法
院94年度訴緝字第49號，中華民國95年8月31日第一審判決（ 起
訴案號：臺灣士林地方法院檢察署82年度偵字第12229號）， 提
起上訴，判決後，經最高法院發回更審，本院判決如下：
    主  文
原判決撤銷。
乙○○無罪。
    理  由
一、公訴意旨認以：被告乙○○綽號「長腳」，基於概括之犯意
    ，連續於民國82年11月6日、22日及同年12月8日，在台北縣
    淡水鎮○○街○段143巷17號地下室，以安非他命每小包（
    約重0.2公克）價格新台幣1000元之代價， 非法販賣安非他
    命3次予陳錦甘（現已更名為丙○○）吸用， 嗣於82年12月
    15日下午4時許在上址為警查獲， 並扣得乙○○所有安非他
    命39小包（共淨重7.7153公克，取樣0.0436公克送驗，餘淨
    重7.6717公克）、吸食器1組。 因認被告涉犯麻醉藥品管理
    條例第13條之1第2項第1款之罪嫌。
二、按犯罪事實應依證據認定之，無證據不得認定犯罪事實；無
    證據能力、未經合法調查之證據，不得作為判斷之依據；不
    能證明被告犯罪或其行為不罰者，應諭知無罪之判決，刑事
    訴訟法第154條第2項、第155條第2項、第301條第1項分別定
    有明文。次按事實之認定，應憑證據，如未能發現相當證據
    ，或證據不足以證明，自不能以推測或擬制之方法，為裁判
    基礎（最高法院40年臺上字第86號判例參照）；又認定犯罪
    事實，所憑之證據，雖不以直接證據為限，間接證據亦包括
    在內，然無論直接或間接證據，其為訴訟上之證明，須於通
    常一般之人均不致於有所懷疑，而得確信其為真實之程度者
    ，始得據之為有罪之認定，倘其證明尚未達到此一程度，而
    有合理性懷疑之存在時，即無從為有罪之認定，此亦有最高
    法院76年臺上字第4986號判例可資參照。
三、本件公訴人認被告涉犯非法販賣化學合成麻醉藥品安非他命
    之犯行，無非是以證人陳錦甘之證述及從被告身上扣得39包
    安非他命，及被告所稱一天需要吸用7、8包安非他命不足採
    命為據，惟訊據被告堅詞否認有何非法販賣化學合成麻醉藥
    品安非他命之犯行，辯稱：伊不認識陳錦甘，扣案之安非他
    命39小包是在台中向甲○○購買來後，帶回淡水供自己吸用
    ，並未販賣安非他命予陳錦甘等語置辯。
四、經查：
（一）證人陳錦甘 (改名丙○○)於82年12月16警詢中雖供稱：
      「（安非他命係向人購買？價錢為何？何時購買？多少？
      ）安非他命係向綽號「長腳」之人購買，經警方查證係乙
      ○○，於82年11月6日凌晨4時許，以每小包 (0.2公克)安
      非他命壹仟元購買，購買三包共參仟元，第二次是82年11
      月22日24時以每小包 (0.2公克)安非他命壹仟元購買壹包
      ，第三次是82年12月8日凌晨3時以每小包 (0.2公克)安非
      他命壹仟元購買肆包，共計肆仟元，皆是在北縣淡水鎮○
      ○街○段143巷17號地下室內交易的」 (見偵卷第7頁背面
      )，然其於83年5月31日原審審理中卻陳稱：「（乙○○綽
      號什麼？）不知道。」、「（在警局中有無看到乙○○本
      人？）沒有，我只有看到他的照片。」， 復於原審95年3
      月9日原審審理中陳稱：「 (筆錄內有記載「長腳」， 是
      否知道「長腳」為何人？)不知道。」、「 當時警察有沒
      有拿什麼東西給你看？沒有」、「 (你有沒有看過乙○○
      的相片？)沒有看到相片。」、「 ( 為何當時筆錄說有看
      到相片？)當天好像沒有看到相片， 是警察帶我到地下室
      看人，當時有三個人」、「警察有帶我到警察局的地下室
      看人，當時不是看照片是看人」、「 ( 在83年5月31日為
      何當庭陳述說是只有看照片)我覺得那時候會緊張， 別人
      怎麼問我緊張就說是」、「 (你所說的「長腳」是否在地
      下室看的三個人其中一個？)我那時候可能有點記恨， 就
      向警察說可能是他，但我不是向他們三個人中購買，那三
      個人當中，其中有一個人就是長腳」、「 (剛剛坐在庭上
      的被告是否你在地下室大看到的三個人其中一個？) 不是
      」。再於本院97年2月14日審判中到庭證稱：「（ 你當時
      安毒的來源是否向在庭的被告乙○○購買的？）不是。」
      、「（你當時在警局有無指認安毒是向被告乙○○購買的
      ？）不太清楚，當時迷迷糊糊的。」、「（當時警員有無
      用任何方法。請你指認安毒的來源？）那時好像帶我到地
      下室，說這個人是否這樣子，那時每天都喝酒喝很多，迷
      迷糊糊的。」、 「你在83、5、31跟83、6、7為何你在法
      院陳述時，說安毒是跟乙○○購買的？) 那時工作壓力很
      大，喝酒比較多，施用毒品比較少，那時到警局的地下室
      ，我也莫明其妙，我說為何被警察抓來，我也迷迷糊糊，
      我就不知道了，警察說他說我，我就說他。」，證人對於
      向誰購買一節，前後所述已有不一，況依證人顏清雄於於
      原審95年3月9日到庭證所稱：「（如果你們是用照片或口
      卡指認的話是否會把照片或口卡附在卷內？）如果有照片
      或口卡指認一般都會附在卷內。」、「（本件卷宗內有無
      乙○○的口卡照片？）本件沒有」、「（本案為何會找出
      陳錦甘出來？）這部分我不太有印像。」、「（如果陳錦
      甘當場指認被告的話，指認的動作是否會記在筆錄中？）
      如果指場指認的話應該會註明」、「（當時筆錄中記載，
      長腳之人購買，經警方查證係乙○○，經警察查證是指什
      麼？）按照綽號去查證結果」、「（是否就是當面指認長
      腳就是乙○○？）按照筆錄的記載方式，應該是陳錦甘在
      警局裡面有指認過長腳就是乙○○，筆錄才會那樣記載」
      等語，但卷卷內資料並無照片或口卡，亦無載明陳錦甘指
      認被告過程，又陳錦甘證稱不知道長腳為何人，不知道乙
      ○○之綽號，當天沒有看照片，而是去警局地下室看人，
      均與證人顏清雄證述之指認程序、指認地點尚有未合，足
      認證人陳錦所陳指認過程的供述有其瑕疵存在。復查，證
      人陳錦甘於原審83年5月31日原審審理中證稱：錢有交給
      乙○○，伊每次都買一包等語，亦與其警局所稱每次購入
      的包數不一，亦證其警詢中所為供述有其不可採信之處。
 (二) 本件被告身上雖查獲39包安非他命，數目雖不在少數，惟
      查，一般販賣安非他命者，皆需使用電子磅秤及分裝袋，
      但被告為警查獲時，除上開安非他命及吸食器外，並無其
      它相關供販賣毒品之器具遭查獲，被告雖供稱係一天需吸
      用7、8包才夠，有其可議之處，然查以每人耐藥性不同，
      況且安非他命的純度濃淺不一，參酌被告當時確有施用安
      非他命之惡習，有本院被告前案紀錄表１份在卷可按，其
      所稱扣案毒品安非他命是為供自己吸用，尚難認其所辯有
      何不可採信之處。
五、上開公訴人所舉證人陳錦甘之證述既有其前後矛盾而有不可
    採證被告有販賣安非他命之處，且被告持有大量毒品之事實
    亦不足依此認定被告有販賣安非他命之事實，故公訴人所舉
    證據尚難使本院形成對被告有罪之認定，此外，復查無其他
    積極證據足以證明被告犯罪，依「罪疑惟輕」原則，自應為
    被告無罪之認定。
六、原審未予詳查，遽為被告有罪之認定，尚有未合。上訴人即
    被告上訴意旨否認犯罪，認原審認事用法有誤，請求撤銷改
    判無罪，尚有理由，應由本院撤銷原審判決，另為被告無罪
    之諭知。
據上論斷，應依刑事訴訟法第369條第1項前段、第364條、第301
條第1項，判決如主文。
本案經檢察官鄭龍照到庭執行職務。
中    華    民    國    97    年    4    月    24    日
            刑事第４庭    審判長法  官  沈宜生
                                法  官  鄭水銓
                                法  官  周煙平
以上正本證明與原本無異。
檢察官如不服本判決應於收受送達後十日內向本院提出上訴書狀
，其未敘述上訴之理由者並得於提起上訴後十日內向本院補提理
由書（均須按他造當事人之人數附繕本）。
                                書記官  蕭麗珍
中    華    民    國    97    年    4     月    29    日


司法院資訊處製作；財團法人民間司法改革基金會備份。
